【裁判字號】    97,智,1
【裁判日期】    981231
【裁判案由】    損害賠償
【裁判全文】
臺灣士林地方法院民事判決                 97年度智字第1號
原      告  銳科技股份有限公司
法定代理人  甲○○
訴訟代理人  洪榮彬律師
            李怡卿律師
            吳尚昆律師
複  代理人  劉正穆律師
被      告  研勤科技股份有限公司
法定代理人  丙○○
訴訟代理人  周金城律師
複  代理人  劉瀠嘉律師
            乙○○
上列當事人間請求損害賠償事件，本院於民國98年12月23日言詞
辯論終結，判決如下：
    主      文
原告之訴及假執行之聲請均駁回。
訴訟費用由原告負擔。
    事實及理由
一、查原告銳科技股份有限公司之法定代理人原為孫芳國，嗣
    於本訴訟審理期間變更為甲○○，有股份有限公司變更登記
    表1 件在卷可稽（本院卷二第254-257 頁），茲據其具狀聲
    明承受訴訟，經核尚無不合，應予准許。
二、原告起訴主張：其為中華民國發明第I235312 號「中文詞彙
    快速輸入系統」專利（下稱系爭專利）之專利權人，專利權
    存續期間自民國94年7 月1 日至110 年6 月17日止，然被告
    竟未經原告同意授權，擅自生產銷售侵害原告系爭專利權之
    產品「PaPaGo！R15 Ultima衛星導航系統」（下稱系爭產品
    ），且經原告發函促請被告出面處理，亦未獲置理。為此，
    爰依專利法第84條第1 項、第3 項、第85條第1 項之規定，
    請求被告賠償原告所受損害新臺幣（下同）1,000 萬元，並
    禁止被告實施系爭專利，及銷毀如附件所示之成品等語。並
    聲明：(一)被告應給付原告1,000 萬元，及自起訴狀繕本送達
    翌日起至清償日止，按年息5%計算之利息。
    (二)禁止被告製造、販賣、為販賣之要約、使用及為上述目的
    而進口如附件所示「中文詞彙快速輸入系統」，及為任何侵
    害發明專利第I235312 號「中文詞彙快速輸入系統」專利之
    行為。
    (三)被告應銷毀其所有如附件所示「中文詞彙快速輸入系統」
    ，及任何侵害發明專利第I235312 號「中文詞彙快速輸入系
    統」專利之成品。(四)就第一項聲明願供擔保，請准宣告假執
    行。
三、被告則以：(一)系爭專利因欠缺專利法所規定之新穎性及進步
    性，依法本不應核准其專利權之申請，被告為此已檢具相關
    資料向經濟部智慧財產局提出專利舉發案，是系爭專利既屬
    無效，原告自不得據此向被告主張權利。(二)被告所製造之系
    爭產品，係經訴外人英業達股份有限公司（下稱英業達公司
    ）授權而實施其所有之中華民國第507137號「中文詞彙輸入
    方法」專利技術，該相同技術並獲大陸公開號第CN0000000A
    號「中文詞彙輸入方法」核准專利在案，而原告於系爭專利
    之再審查理由書中，即主張上開專利與系爭專利整體系統架
    構均不相同，則系爭產品自無可能侵害原告之系爭專利。(三)
    系爭產品並無新增詞彙功能，且僅能以注音輸入中文，無法
    如系爭專利提供如倉頡或無蝦米等其他中文輸入法，因此亦
    無需使用系爭專利之鍵盤對照介面將按鍵轉換為詞彙代碼，
    更無庸先行指定所欲使用之輸入法，顯然不符合專利侵害鑑
    定之全要件原則，故未落入系爭專利之範圍甚明。原告提出
    之鑑定報告竟違反專利侵害鑑定要點之規定，於認定系爭產
    品欠缺系爭專利解析後申請專利範圍之特徵後，再適用均等
    論，而得出系爭產品落入系爭專利範圍之結論，顯不足採等
    語。資為抗辯。並聲明：(一)原告之訴及假執行之聲請均駁回
    。
    (二)如受不利判決，願供擔保，請准宣告免為假執行。
四、兩造不爭執之事實：
  (一)原告為中華民國發明第I235312 號「中文詞彙快速輸入系統
    」專利之專利權人，專利權存續期間自94年7 月1 日至110
    年6 月17日止。
  (二)「PaPaGo！R15 Ultima衛星導航系統」為被告公司生產販售
    。
五、本件經依民事訴訟法第271 條之1 準用同法第270 條之1第1
    項第3 款規定，整理並協議簡化爭點後，兩造同意協議簡化
    後之爭點為（本院卷三第13頁）：
  (一)系爭專利權是否合法有效？
  (二)被告生產販售之系爭產品是否侵害系爭專利權？
  (三)原告請求被告賠償1,000萬元，是否可採？
六、本院得心證之理由：
  (一)系爭專利權是否合法有效？
    因本院認系爭產品並未落入系爭專利權之範圍（詳後述），
    故有關系爭專利權是否合法有效之爭點，即不予贅論。
  (二)被告生產販售之系爭產品是否侵害系爭專利權？
  1.查系爭專利之申請專利範圍共計10項，其中第1 項及第6 項
    為獨立項，又其中第1 項可拆解為：（1A）一種中文詞彙快
    速輸入系統，其系統架構包括：（1B）一中文詞彙搜尋引擎
    ，係為負責詞彙資料庫中詞彙的搜尋和新詞彙的新增；（1C
    ）一中文詞彙輸入元件，係為負責前端的人機介面，提供邊
    打邊找詞彙或字串的功能；（1D）一中文輸入介面，係為將
    使用者每一次所按入鍵盤的資訊傳送至中文詞彙輸入元件中
    ；（1E）一鍵盤對照介面，係為用以設定輸入法與鍵盤位置
    的對照關係，該介面已預設一般常用輸入法之鍵盤位置對照
    表供使用者選擇；（1F）一輸入暫存器，係用以暫時儲存使
    用者輸入介面所輸入的詞彙代碼，以供中文快速輸入引擎搜
    尋最適合的詞彙；（1G）一詞彙資料庫，係為儲存詞彙及字
    串之資料庫；（1H）一詞彙位址介面，係為詞彙資料庫中所
    有詞彙位址的對照表，若有新增新詞彙時即將其位置記錄於
    該詞彙位址介面中；（1I）其係由中文輸入介面來輸入中文
    字，當使用者輸入一按鍵時即由鍵盤對照介面將其轉換成詞
    彙代碼，再將其詞彙代碼傳送至中文詞彙輸入元件中，再將
    該詞彙代碼傳送給中文詞彙搜尋引擎做詞彙搜尋，中文詞彙
    搜尋引擎先到詞彙位址介面比對詞彙代碼資料，再將比對的
    結果以清單方式顯示在電腦畫面，讓使用者選擇，當使用者
    選擇某一詞彙時，則將詞彙位址介面所指引到詞彙資料庫中
    的位址，將位址中的詞彙資料整個擷取出來。另第6 項可拆
    解為：（6A）一種中文詞彙快速輸入方法，（6B）：係為以
    中文輸入法及拆字方式輸入中文，但只需輸入詞彙的每一個
    中文字的第一個字根或拼音後，（6C）將其所輸入之字根或
    拼音轉換成代碼，再藉助詞彙資料庫的比對詞彙代碼，搜尋
    出最符合的中文詞彙，讓使用者選擇想要輸入的詞彙，即可
    完成整句詞彙的輸入；（6D）而在輸入中為詞彙之前，需指
    定使用的輸入法，以正確地轉換中文詞彙代碼，並搜尋到正
    確中文詞彙。此有系爭專利之專利公報資料影本1 件在卷可
    稽（本院卷一第197-198 頁）。而系爭產品依原告所提供之
    操作畫面可知，其可藉由螢幕所顯示之注音符號表進行中文
    注音輸入，且可只輸入每個中文字注音符號第1 音，即可產
    生對應之關連性地名、地標、地址等中文詞彙，此亦有系爭
    產品之操作畫面影本在卷可參（本院卷一第16、17頁）。
  2.茲就系爭專利與系爭產品以文義讀取判斷如下（基於全要件
    原則）：
  1A：系爭專利為一種中文詞彙快速輸入系統。系爭產品為一
        種使用中文注音輸入法之車用導航系統，兩者皆為中文
        詞彙輸入系統。
    結論：符合文義讀取。
  1B：系爭專利為一中文詞彙搜尋引擎，係為負責詞彙資料庫
        中詞彙的搜尋和新詞彙的新增。原告雖主張系爭產品亦
        有新增詞彙之功能，然為被告所否認，原告復未能舉證
        以實其說，則其空言主張系爭產品亦具新增詞彙功能，
        故符合此項文義讀取云云，應不足取。
    結論：不符合文義讀取。
  1C：系爭專利為一中文詞彙輸入元件，係為負責前端的人機
        介面，提供邊打邊找詞彙或字串的功能。系爭產品因只
        輸入每個中文字注音符號第1 音，即可產生對應之關連
        性地名、地標、地址等中文詞彙，故亦具有邊打邊找詞
        彙或字串的功能。
    結論：符合文義讀取。
  1D：系爭專利為一中文輸入介面，係為將使用者每一次所按
        入鍵盤的資訊傳送至中文詞彙輸入元件中。系爭產品之
        使用者點選注音符號表後，依合理推測，該系統亦會將
        該點選之資訊傳送給對應之詞彙輸入元件。
    結論：符合文義讀取。
  1E: 系爭專利為一鍵盤對照介面，係為用以設定輸入法與鍵
        盤位置的對照關係，該介面已預設一般常用輸入法之鍵
        盤位置對照表供使用者選擇。系爭產品則僅有由螢幕所
        顯示之注音符號表，而無實體鍵盤，故亦無所謂鍵盤對
        照介面。
    結論：不符合文義讀取。
  1F：系爭專利為一輸入暫存器，係用以暫時儲存使用者輸入
    介面所輸入的詞彙代碼，以供中文快速輸入引擎搜尋最適合
    的詞彙。系爭產品依合理推測，亦必然有一輸入暫存器用以
    暫時儲存使用者所輸入之注音符號代碼。
    結論：符合文義讀取。
  1G：系爭專利為一詞彙資料庫，係為儲存詞彙及字串之資料
        庫。系爭產品依合理推測，亦必然具有詞彙資料庫，用
        以儲存詞彙及字串。
    結論：符合文義讀取。
  1H：系爭專利為一詞彙位址介面，係為詞彙資料庫中所有詞
        彙位址的對照表，若有新增新詞彙時即將其位置記錄於
        該詞彙位址介面中。系爭產品依合理推測，應存有詞彙
        位址之對照表，然原告並未能舉證其亦具有新增詞彙之
        功能，前已有述，故尚難認系爭產品具備若有新增新詞
        彙時即將其位置記錄於該詞彙位址介面中之功能。
    結論：不符合文義讀取。
  1I：系爭專利係由中文輸入介面來輸入中文字，當使用者輸
        入一按鍵時即由鍵盤對照介面將其轉換成詞彙代碼，再
        將其詞彙代碼傳送至中文詞彙輸入元件中，再將該詞彙
        代碼傳送給中文詞彙搜尋引擎做詞彙搜尋，中文詞彙搜
        尋引擎先到詞彙位址介面比對詞彙代碼資料，再將比對
        的結果以清單方式顯示在電腦畫面，讓使用者選擇，當
        使用者選擇某一詞彙時，則將詞彙位址介面所指引到詞
        彙資料庫中的位址，將位址中的詞彙資料整個擷取出來
        。系爭產品雖具有邊打邊找詞彙或字串之功能，惟並無
        實體鍵盤，亦無新增詞彙功能。
    結論：不符合文義讀取。
  6A：系爭專利為一種中文詞彙快速輸入方法。系爭產品為一
        種車用導航系統使用之中文注音輸入法，兩者皆為中文
        詞彙輸入系統。
    結論：符合文義讀取。
  6B：系爭專利為係為以中文輸入法及拆字方式輸入中文，但
        只需輸入詞彙的每一個中文字的第一個字根或拼音。系
        爭產品使用中文注音輸入法，可只輸入每個中文字注音
        符號第1 音，但並無拆字輸入字根之方法。
    結論：不符合文義讀取。
  6C：系爭專利為將其所輸入之字根或拼音轉換成代碼，再藉
        助詞彙資料庫的比對詞彙代碼，搜尋出最符合的中文詞
        彙，讓使用者選擇想要輸入的詞彙，即可完成整句詞彙
        的輸入。系爭產品所輸入之注音符號依合理推測將轉換
        成代碼，並與詞彙資料庫進行比對，以產生對應之關連
        性地名、地標、地址等中文詞彙。
    結論：符合文義讀取。
  6D：系爭專利在輸入中文詞彙之前，需指定使用的輸入法，
    以正確地轉換中文詞彙代碼，並搜尋到正確中文詞彙。系爭
    產品則直接顯示中文注音輸入法，無需特別指定使用之輸入
    法，亦無中文詞彙代碼使否正確轉換之問題。結論：不符合
    文義讀取。
  3.綜前所述，系爭專利申請專利範圍第1 項及第6 項之技術特
    徵，其中1B、1E、1H、1I、6B、6D之文字意義均未完全對應
    表現於系爭產品中，而未符合文義讀取，且至少1E、6D為欠
    缺此要件，已不符合全要件原則，依專利侵害鑑定要點之規
    定，因系爭產品欠缺解析後申請專利範圍之技術特徵，自無
    需適用「均等論」，而應判斷其並未落入系爭專利權之範圍
    。從而，原告主張被告生產販售之系爭產品侵害其所有之系
    爭專利權，即無可採。
  (三)原告請求被告賠償1,000萬元，是否可採？
    原告既無法證明被告有侵害系爭專利權之情事，其請求被告
    賠償1,000 萬元，自無理由。
七、從而，原告依專利法第84條第1 項、第3 項、第85條第1 項
    之規定，請求被告給付1,000 萬元，及自起訴狀繕本送達翌
    日起至清償日止，按年息5%計算之利息，並禁止被告製造、
    販賣、為販賣之要約、使用及為上述目的而進口如附件所示
    「中文詞彙快速輸入系統」，及為任何侵害系爭專利之行為
    ，並銷毀其所有如附件所示「中文詞彙快速輸入系統」，及
    任何侵害系爭專利之成品等，均無理由，應予駁回。又原告
    之訴既經駁回，其假執行之聲請亦失所附麗，應併駁回之。
八、本件判決基礎已臻明確，兩造其餘攻防方法及訴訟資料經本
    院斟酌後，核與判決結果不生影響，故不另一一論述，併此
    敘明。
九、據上論結，原告之訴為無理由，依民事訴訟法第78條，判決
    如主文。
中    華    民    國    98    年    12    月    31    日
                  民事第二庭法  官  馬傲霜
以上正本係照原本作成。
如對本判決上訴，應於判決送達後20日內向本院提出上訴狀。
中    華    民    國    99    年    1     月    5     日
                            書記官  許秋莉

司法院資訊處製作；財團法人民間司法改革基金會備份。
